【裁判字號】    97,訴,58
【裁判日期】    980806
【裁判案由】    偽造文書
【裁判全文】
臺灣臺北地方法院刑事判決                97年度訴字第58號
公  訴  人  臺灣臺北地方法院檢察署檢察官
被      告  己○○原名陳淑鈴.
            甲○○
共      同
選任辯護人  劉緒倫律師
            呂偉誠律師
上列被告等因偽造文書等案件，經檢察官提起公訴（95年度偵字
第19500號、96年度偵字第1931、3806號），本院判決如下：
    主  文
己○○、甲○○均無罪。
    理  由
一、公訴意旨略以：
(一)、被告甲○○於民國九十年三月一日至九十六年間，擔任財團
    法人中華民國電影事業發展基金會（下稱基金會，設臺北市
    萬華區○○路○段一九六號五樓）所轄臺北金馬影展執行委
    員會（下稱執委會）秘書長，負責協助執行執委會會務，指
    揮監督所屬辦理執委會及基金會交付之任務；己○○（原名
    陳淑玲）於九十一年一月一日至九十四年六月三十日止，擔
    任基金會所轄執委會之會計，負責處理執委會之會計帳務及
    各項收支出納業務，並受甲○○之指揮監督。其二人均受基
    金會委任，為負責執行基金會所轄執委會相關業務之人。因
    執委會不具法人格無從以執委會名義開戶，乃以基金會名義
    向中國信託商業銀行城中分行（帳號：000000000000）、中
    國國際商業銀行中山分行（帳號：00000000000）、彰化商
    業銀行西門分行（帳號：00000000000）申請開立甲存帳戶
    ，供執委會專用（下稱執委會專用帳戶），執委會所需之各
    項支出經送基金會簽准後，即由基金會開立支付執委會各項
    費用之支票，將支票存入執委會專用帳戶或其他專款專用帳
    戶，依費用科目發生之性質，借記「費用」、貸記「銀行存
    款」於執委會帳簿中，於傳票摘要註明基金會所開立之支票
    號碼，再由執委會專用帳戶撥款支出，帳冊中列記各項費用
    已付款紀錄。
(二)、基金會於九十二年十月間辦理第40屆金馬獎影展活動，由當
    時基金會董事長乙○○委託廖瑛瑛（即江霞）代表基金會向
    中華電信股份有公司（下稱中華電信公司）董事長賀陳旦洽
    談捐款贊助基金會新臺幣（下同）一百五十萬元，甲○○明
    知並無單獨對外代表基金會或執委會之權限，亦未經基金會
    董事長乙○○、執委會執行長王中和（即王童）核准授權，
    竟基於意圖為第三人不法之利益及行使偽造私文書之犯意，
    利用職務之便，指示不知情之己○○繕打以執委會名義出具
    授權寶馬廣告有限公司（下稱寶馬公司）代表執委會進行第
    40屆金馬獎影展活動洽商及活動贊助之授權書，復指示不知
    情之執委會行政秘書宋秋冬或葉六秀（葉人華）蓋用「臺北
    金馬影展執行委員會」印文，以偽造「臺北金馬影展執行委
    員會授權書」之私文書，將偽造之「臺北金馬影展執行委員
    會授權書」交付寶馬公司負責人丙○○（已於九十四年間出
    境），並同意由寶馬公司抽取捐款贊助基金之30％作為佣金
    報酬，再由甲○○與丙○○二人持該偽造之「臺北金馬影展
    執行委員會授權書」向中華電信公司辦理捐款贊助基金會一
    百五十萬元事宜以行使之，而為違背其任務之行為，中華電
    信公司依據該授權書於九十二年十二月十一日與寶馬公司簽
    訂「辦理『第四十屆金馬獎頒獎典禮活動』專案契約」捐助
    一百四十九萬一千元，並於該契約活動結束後之九十三年二
    月五日，開立受款人為寶馬公司、發票日為九十三年三月五
    日、金額為一百四十九萬一千元之支票一紙交付寶馬公司，
    寶馬公司自行扣除佣金報酬後，於九十三年三月十日以電匯
    方式匯款九十六萬九千一百五十元至彰化商業銀行西門分行
    之執委會專用帳戶，致生損害於基金會之財產。
(三)、基金會於九十三年九月間辦理第41屆金馬獎影展活動，甲○○明知並無單獨對外代表基金會或執委會之權限，亦未經基
    金會董事長乙○○、執委會執行長王中和核准授權，竟基於
    意圖為第三人不法之利益及行使偽造私文書之犯意，利用職
    務之便，指示不知情之己○○繕打以執委會名義出具授權寶
    馬公司代表執委會進行第41屆金馬獎影展活動洽商及活動贊
    助之授權書，復指示不知情之執委會行政秘書宋秋冬或葉六
    秀蓋用「臺北金馬影展執行委員會」印文，以偽造「臺北金
    馬影展執行委員會授權書」之私文書，將偽造之「臺北金馬
    影展執行委員會授權書」交付寶馬公司負責人丙○○，惟因
    第41屆金馬獎影展活動未獲得企業捐款贊助，未致生損害於
    基金會財產而未遂。
(四)、己○○為求會計帳務及收支出納便宜行事，另自行以其個人
    名義向中國信託商業銀行城中分行（帳號：000000000000）
    、中國國際商業銀行中山分行（帳號：00000000000）申請
    開立乙存帳戶（下稱己○○個人帳戶A、B）使用。己○○竟
    基於意圖為自己不法所有之概括犯意，於九十一年一月一日
    至九十三年十二月三十一日之查核期間，將基金會所交付應
    存入執委會專用帳戶之支票，存入其個人帳戶A，並於會計
    帳上登載付款紀錄，再於當日或翌日由該個人帳戶A以「領
    現」、「轉帳」或「電匯」方式支出轉付應受款人或供己用
    ，利用轉付過程未留有實際受款人簽收收據或銀行匯款單據
    之會計資料之方式，侵占其業務上所持有執委會各項應付款
    項共計五十四萬三千九百九十一元（詳附件一）。並承前概
    括犯意，於九十一年一月一日至九十三年十二月三十一日之
    查核期間，於為會計帳務及收支出納業務時，將基金會所交
    付應存入執委會專用帳戶之支票，存入其非專款專用之個人
    帳戶A、B，再以「現金」、「電匯」、「轉帳」等三種方式
    轉付受款人，然未保存匯款單及簽收收據等證明確已支付實
    際受款人資料，而為違背其任務之行為（詳附件二，即會計
    師查核報告書附表一至附表六），致基金會各項實際支出及
    帳載不符、資金流向查核困難而生損害於基金會之利益。因
    認被告甲○○涉犯刑法第二百十六條、第二百十條之行使偽
    造私文書罪嫌及同法第三百四十二條第一項、第二項之背信
    既遂、背信未遂罪嫌，被告己○○則涉犯同法第三百三十六
    條第二項之業務侵占罪嫌及同法第三百四十二條第一項之背
    信罪嫌。
二、按犯罪事實應依證據認定之，無證據不得認定犯罪事實；又
    不能證明被告犯罪者，應諭知無罪之判決，刑事訴訟法第一
    百五十四條第二項、第三百零一條第一項分別定有明文。再
    按，刑事訴訟法上所謂認定犯罪事實之證據，係指足以認定
    被告確有犯罪行為之積極證據而言，如未能發現相當證據或
    證據不足以證明，自不能以推測或擬制之方法，以為裁判基
    礎。而刑事訴訟上證明之資料，無論其為直接或間接證據，
    均須達到通常一般之人均不致有所懷疑，而得確信其為真實
    之程度，始得據為有罪之認定，若關於被告是否犯罪之證明
    未能達此程度，而有合理懷疑之存在，致使無從形成有罪之
    確信，根據「罪證有疑，利於被告」之證據法則，即不得遽
    為不利被告之認定，復有最高法院二十九年上字第一０五號
    、七十六年台上字第四九八六號判例可資參照。次按，告訴
    人之告訴，係以使被告受刑事訴追為目的，是其陳述是否與
    事實相符，仍應調查其他證據以資審認，最高法院五十二年
    台上字第一三００號判例亦揭示甚明。
三、本件公訴意旨認定被告二人涉有前開罪嫌，係以被告二人之
    供述、證人乙○○、王中和、賀陳旦、呂學錦、宋秋冬、劉
    小琴、丁○○、戊○○等人之證詞、授權書、銀行往來資料
    、戊○○會計師查核報告書為其主要論據。訊據被告二人固
    承認其等於起訴書所載之時間，分別擔任執委會秘書長及會
    計之職務，因執委會不具法人資格，無法申請帳戶，所以執
    委會要用的錢都由基金會開立支票，交給執委會會計處理，
    甲○○辦理第40屆金馬獎影展時，確實有以執委會名義出具
    授權書給寶馬公司，委託寶馬公司找尋活動贊助之廠商，並
    同意由寶馬公司抽取贊助金額之百分之三十做為佣金，中華
    電信公司依該授權書與寶馬公司簽訂專案契約，金額為一百
    四十九萬一千元，寶馬公司扣除佣金後，再將剩餘款項匯至
    執委會彰化銀行西門分行甲存帳戶，於辦理第41屆金馬獎影
    展時，甲○○復以相同方式出具授權書給寶馬公司負責人丙○○；而己○○為便宜行事，有將基金會撥給執委會之款項
    先匯入其個人帳戶A、B，再由該帳戶分別轉帳或交付現金給
    員工、廠商等事實，惟均否認有何行使偽造私文書、背信及
    業務侵占之犯行。被告甲○○辯稱：執委會雖係隸屬於基金
    會之內部單位，但因金馬獎及金馬影展具有獨立超然之特性
    ，執委會在運作上一向具有很高之獨立性，甚至許多公文及
    合約均由執委會單獨對外行文，且秘書長綜理會務，自得代
    表執委會對外簽立契約。九十二年間之中華電信贊助案，係
    因寶馬公司表示有管道可向國營公司募款，除央請立委曹啟
    鴻函請中華電信公司贊助外，並約得該公司董事長賀陳旦洽
    談，可見該贊助案確由寶馬公司引進完成，被告甲○○並無
    偽造文書及背信情事。被告己○○則辯稱：執委會需用之款
    項由基金會開立支票後交給執委會，但基金會開立之支票在
    下述情況必須再做處理，如薪資、年終獎金及工作獎金部分
    ，要先代扣勞健保及所得稅，計算後再按個人分別扣繳支付
    ；影片拷貝費因費率問題，金額需至匯款時方能確定；稿費
    不能確定筆名或本名，通常在支付後才取得正確之個人資料
    ，零用金如計程車費、水電費等無法事先確定；工讀生薪資
    因人數較多所以彙整辦理，金馬獎獎金大部分需匯至國外，
    因匯率問題無法事先確定，此等情形向由承辦會計人員將支
    票存入個人帳戶內兌現，再依實際發生金額陸續支付，取得
    相關憑證後逐級審查報銷，而九十二年度各款項均報銷完竣
    ，並無應發未發之款項等語。經查：
(一)、執委會隸屬於基金會，置主席一人對內綜理會務，對外代表
    該會，該會置秘書長一人，承主席之命處理該會業務，指揮
    監督所屬職員等情，為台北金馬國際影展執行委員會組織要
    點所明訂（本院卷三被證三）。而於八十八年至九十四年間
    擔任基金會董事長之乙○○到院證稱，基金會最主要就是辦
    理金馬獎跟金馬影展，基金會本身不處理這些，是由下面的
    執委會專人處理，執委會一向都是以獨立組織之狀態在運作
    ，只是要報董事會，重大決策例如電視台轉播、舉辦地點等
    要報董事會，其他是事後通知，對金馬獎的審查是作文書審
    查，基金會的帳跟執委會的帳務是分開的，新聞局等於是執
    委會的老闆，所以執委會可以行文給新聞局，新聞局也承認
    執委會的存在，執委會組織架構是每年找九至十一人成立，
    負責舉辦金馬獎業務，裡面有一個主席，其他人都是執行委
    員，秘書長是由基金會董事長報董事會任命，秘書長是負責
    業務行政工作，主席負責對外出面，管金馬獎頒獎晚會，擔
    任頒獎晚會的主人，主席兩、三天總要來辦公室一次，小事
    不管，大事還是要報給他，秘書長有實際管事，金馬獎裡面
    大小事情都由他管，再報給主席等語（本院卷三第16頁背面
    、18頁背面、20頁背面，21頁），可知執委會雖不具獨立法
    人資格，但係辦理金馬影展的實際執行單位，負責對外接洽
    各項事務，而具有相當高之獨立性，且執委會係由執行委員
    組成，秘書長為實際綜理各項事務之人，主席類似榮譽職之
    性質，最主要之任務即為擔任金馬獎晚會之主人，故實際代
    表執委會對內對外執行處理各項事務者，應係執委會之秘書
    長無誤。復參酌執委會、基金會之工作地點、組織及帳務均
    相互獨立，且執委會就金馬獎、金馬影展各項業務對外簽約
    時，向以執委會秘書長名義代表簽約，執委會亦刻有印章對
    外行文，此有扣案之合作備忘錄、合約書、合作協議書等二
    十六份在卷可稽（本院卷三第38至116頁），考量基金會數
    年來對此慣例均未提出異議或糾正，益見執委會具有相當高
    之獨立性，且執委會秘書長有權代表執委會對外簽約行文。
(二)、被告甲○○固於辦理第40、41屆金馬獎影展活動時，以執委
    會名義出具活動洽商及活動贊助之授權書予寶馬公司，有授
    權書兩紙附卷為憑（95年度偵字第19500號卷二第42頁、95
    年他字第6745號卷第93頁），惟觀諸該兩紙授權書之內容，
    係授權寶馬公司對政府部門及國公營事業就金馬獎活動招商
    ，招募廣告及活動贊助，此本為執委會應執行之業務，尚難
    認為被告甲○○以執委會名義出具上開授權書有何違背職務
    權限之情事。再證人乙○○亦稱：金馬影展本來每年政府都
    有補助經費，不足部分要執委會募款，金馬獎（執委會）的
    同仁可以去找募款對象，這對金馬獎有好處，任何員工都可
    以找，秘書長也可以找，但是一定要提報基金會，應該是事
    後通報，因為事前有哪些募款對象不知道，事後要提報董事
    會，金馬獎頒獎晚會每年要花四、五千萬元，新聞局只給我
    們一千五百萬元，不夠的我們要去募款等語（本院卷三第16
    、17、20頁背面頁），益見對外招商以贊助金馬獎之辦理，
    確係執委會之重要會務；而執委會所有同仁既可幫忙尋求募
    款，身為執委會秘書長之被告甲○○當可出具授權書授權仲
    介團體洽商募款。又證人王廷琿到院證稱：九十二年間伊在
    執委會擔任國際部專員，負責國際影展的行銷合作、企業合
    作等，當時秘書長指派伊負責金馬獎的企畫案，提供歷屆活
    動照片給寶馬公司，依照前一年的經驗，中華電信公司的贊
    助案要先提案、議價，活動結束要有結案報告，他們才會撥
    款，九十一年的贊助案在簽約前有上簽，連同合約內容一起
    上呈，九十二年廣告跟公司的合作案，除了寶馬公司之外還
    有統一企業集團的公關公司等語（本院卷三第22、23頁背面
    、24頁），可知執委會之招商過程，確有透過其他公關公司
    或廣告公司之必要，且依執委會內部作業流程，合作契約於
    簽約前會上簽給基金會審閱。準此，被告甲○○雖授權寶馬
    公司對外洽商，但於尋得募款對象後，執委會於簽約前仍須
    上簽予基金會，由基金會審核是否同意，亦即基金會留有最
    後之決策權，則被告甲○○出具前揭授權書實無侵害基金會
    權利之情事。
(三)、就選擇寶馬公司作為仲介管道之部分，被告甲○○辯稱因該
    公司有管道可透過曹啟鴻立委向中華電信公司表達招商意願
    ，參酌卷內確有立法委員曹啟鴻辦公室於九十二年十月三十
    一日發給中華電信公司之函文，內容提及第40屆金馬獎因新
    聞局之補助款業經立法院刪除，加上台南市政府無法因應該
    活動所需之全部經費，懇請貴公司能以廣告贊助方式，提供
    一千兩百萬元之廣告費用等語，有函文一紙在卷可查（95年
    度偵字第19500號卷二第43頁）；且證人呂學錦亦於檢察官
    偵訊時具結證稱：九十二年十月有個立委曹啟鴻寫信給我跟
    董事長要我們支持（金馬獎），董事長就批給主辦單位行銷
    處研處，總公司行銷處簽報符合公司行銷利益，我就批示辦
    理，這類採購案由總務處主辦，總務處就去議價一百四十九
    萬一千元，公司驗收後有撥款，有傳票、支票等，第39屆也
    有辦過一次類似業務，不知是跟廣告公司還是執委會接觸等
    語；核與證人即中華電信公司行銷處科長吳泉有於同日證述
    ：辦理第40屆金馬獎合作案時，其有跟寶馬公司接觸，剛開
    始是因為立委的關係，而被告甲○○也有跟寶馬公司的人一
    起到中華電信公司洽談等語相符（同上卷第36至38頁），證
    人吳泉有並提供現金轉帳傳票及支票各一張附卷供參（同上
    卷第44至45頁），足見被告甲○○所言非虛。再者，證人賀
    陳旦證稱：九十二年一月開始擔任中華電信公司董事長，九
    十二年間公司有以業務推廣廣告方式支付金馬獎一百五十萬
    元，至於哪幾個年度有贊助、贊助多少其不清楚，九十二年
    十二月一日江霞（廖瑛瑛）有打電話提及執委會經費不足之
    事，要其打電話跟乙○○聯絡，因其公司類似的贊助活動只
    能以廣告形式參與，必須有相關企畫書才能衡量贊助的規模
    ，之後就將方案交給行銷處聯絡等語（刑事警察局卷一第13
    6頁），可知江霞雖亦曾打電話幫忙募款，但其請託係於曹
    啟鴻立委發函之後所為，而中華電信公司組織龐大，各類業
    務分層交由不同部門依內部規則處理，本案之募款業務除有
    力人士推薦外，還需符合該公司要求之廣告形式，且需有相
    當之企畫說明方能通過合作案。佐以該公司後來係由呂學錦
    代表與寶馬公司簽立「金馬獎頒獎典禮廣告契約書」（同上
    卷第16至18頁），益見該案之負責決策者並非證人賀陳旦，
    江霞之請託或有助力，但非取得募款之唯一原因，且為符合
    中華電信公司之利益及內規，該公司必須以行銷廣告費形式
    與廣告公司簽約，且寶馬公司亦需負責提出各項企畫案等結
    案所需文書，故被告甲○○授權寶馬公司仲介募款，確有其
    必要，且符合基金會之利益。況證人王廷琿既稱募款當時除
    寶馬公司外，尚有統一集團的公關公司，足見此類募款確需
    仲介團體中介，且被告甲○○並無獨厚寶馬公司之情事。
(四)、所謂背信，係意圖為自己或第三人不法之利益，或損害本人
    之利益，而為違背其任務之行為，致生損害於本人之財產或
    其他利益者為其要件。本案被告甲○○授權寶馬公司幫忙為
    執委會募款，並非違背其任務之行為，已如前述。而起訴書
    雖指江霞已代表基金會向中華電信公司洽談贊助一百五十萬
    元，被告甲○○卻仍委任寶馬公司尋求贊助，並同意寶馬公
    司領得贊助款之百分之三十做為佣金，顯有損害基金會利益
    之情形。惟中華電信公司董事長賀陳旦並未應允江霞贊助一
    百五十萬元之事，並表示需以廣告形式為之，同時交由行銷
    處評估等情，業據證人賀陳旦、呂學錦、吳泉有等人證述明
    確。可知中華電信公司依照內規不可無條件贊助，必須由廣
    告公司提出企畫案交由行銷處評估後方可決定是否合作，則
    被告甲○○授權寶馬公司與中華電信公司接洽，提出相關企
    畫書爭取簽約機會，過程並依照中華電信公司要求通過驗收
    ，使中華電信公司同意撥款，自無損害基金會或執委會利益
    之情形。而廣告公司既有提供相關公關及專業服務，收取部
    分佣金亦符合常情，本案基金會可無條件取得一百五十萬元
    贊助款之前提既不存在，自難認定寶馬公司從中收取百分之
    三十佣金部分係損害基金會之利益。況基金會若認被告甲○○此舉會損害其等利益，何以同意中華電信公司之合作案，
    且於受領該百分之七十費用時亦未提出任何異議，至九十五
    年間始舉發本案，此亦與常理有違。再者，若謂被告甲○○
    於辦理第40屆金馬獎時，委託寶馬公司爭取招商機會，致與
    中華電信公司簽訂合作案，取得百分之七十費用一事，係損
    害基金會之利益而構成背信；惟辦理第41屆金馬獎時，未獲
    得中華電信公司首肯與之簽立合作案，致基金會無從獲得任
    何款項，此部分反而未生損害於基金會，僅係背信未遂，亦
    顯有輕重倒置之失衡情形，是本案自不得以被告甲○○有無
    授權寶馬公司招商，作為判斷基金會有無受到損害之標準。
(五)、執委會不具法人格無法在銀行開戶，乃以基金會名義向中國
    信託商業銀行城中分行（帳號：000000000000）、中國國際
    商業銀行中山分行（帳號：00000000000）、彰化商業銀行
    西門分行（帳號：00000000000）申請開立甲存帳戶，供執
    委會專用（下稱執委會專用帳戶），執委會所需之各項支出
    經送基金會簽准後，由基金會開立支票存入上述專用帳戶，
    惟為支付各項費用，仍須有一乙存帳戶以便領現、轉帳和匯
    款等情，業經證人即執委會出納丁○○、本案查核會計師戊○○到庭證述在卷，自可認定無訛。是被告己○○使用個人
    帳戶處理執委會事務，雖有未盡周延之處，然此係因實際作
    業之困難所致，尚無法以此遽認被告己○○有為自己不法所
    有之意圖。起訴書雖認被告己○○自九十一年一月一日起至
    九十三年十二月三十一日止，有陸續侵占款項共計五十四萬
    三千九百九十一元之犯行，然起訴書並未明確指出被告己○○係於何時、何地分別侵占何筆款項，本院已難調查審認被
    告己○○有何侵占犯行。再基金會委請戊○○會計師查核前
    述時期之帳戶，依查核報告書記載，雖有多處欠缺憑證或憑
    證不完整之情形（見起訴書附件、附表及外放證物之查核報
    告書），但參酌證人丁○○於本院審理時具結證稱：伊從九
    十二年四月一日到九十五年八月三十日擔任基金會出納，負
    責管零用金、開支票，支票由伊直接寄給廠商，金馬獎若邀
    請國外藝人，是總監張鳳美會寫簽呈，說明大概多少錢，主
    席簽完字後伊開票，是全部的人一整筆開票，沒有單人給的
    ，有專門負責開支票錢的人，不是己○○負責，伊會看收據
    核銷，跟己○○沒有關係，支付國外廠商款項部分，是由受
    款人提供帳號後，由伊去匯款給受款人，執委會都是甲存帳
    戶，承辦人要如何將大額金額拆開支付，此部分伊不清楚，
    伊任職之後就負責出納，己○○負責會計，己○○做傳票給
    伊，伊照傳票開支票，己○○都不會動到現金，她不用付款
    項給廠商，伊所管理的執委會零用金，是放在伊個人帳戶，
    發放薪資部分是會計列出薪資表後，開傳票給伊，伊照金額
    整筆開立一張支票，再直接匯到員工帳戶，水電費是總務宋
    秋冬寫簽呈請款，伊照金額開支票支付，伊到任後己○○只
    負責做傳票記帳而已，伊到任時是己○○跟伊交接，交接時
    帳目金額沒有問題，在職期間也沒有任何員工反映沒有領到
    薪水、頒獎人表示沒有領到應得補助或是廠商表示沒有領到
    應得款項之情形，沒有任何人表示沒有拿到錢，不知道執委
    會後來為何認為己○○之帳目有問題等語（本院卷三98年7
    月16日審判筆錄）。是九十二年四月一日之後，出納即由證
    人丁○○負責，被告己○○根本不管錢，則該段期間被告己○○如何侵占款項，即有疑義。依起訴書所列附件，執委會
    雖有部分收入、支出不符，差額總計為五十四萬五千零四十
    元之情形，惟依證人丁○○所述，基金會通常係依執委會預
    估所需之費用，整筆開立一張支票，再交出納或承辦人分別
    付款，在此情形之下，被告己○○所辯會有產生誤差之情形
    ，例如薪資、年終獎金及工作獎金部分，要先代扣勞健保及
    所得稅，計算後再按個人分別扣繳支付；影片拷貝費因費率
    問題，金額需至匯款時方能確定；稿費不能確定筆名或本名
    ，通常在支付後才取得正確之個人資料，零用金如計程車費
    、水電費等無法事先確定；工讀生薪資因人數較多所以彙整
    辦理，金馬獎獎金大部分需匯至國外，因匯率問題無法事先
    確定，貴賓機票有時因貴賓已自購，事後憑購款憑證直接支
    付現金等等，確實可能發生。執委會自基金會處收到支票帳
    載收入後，可能要隔數日甚至數月之久方能確認支出之金額
    明細，此等特殊之屬性在作帳上確有困難之處，且依匯兌變
    化、領現與轉帳、電匯手續費之不同，極易與原本預計之所
    需金額發生差異，此觀起訴書附件所列支出、存入兩欄有差
    異之部分，有時是支出多於存入，有時是支出少於存入，亦
    可印證明瞭，故上述差異或因實際作業困難所致，或因會計
    作帳疏忽所致，不一而足，惟證人丁○○既稱其任職期間並
    無任何人表示未拿到錢，顯見被告己○○並無將公款挪為己
    用之侵占情事。佐以附件一顯示九十一年至九十二年間基金
    會存入執委會帳戶之支票金額為一千九百七十五萬餘元，而
    帳務有誤差部分為五十四萬餘元，此等比例確有可能係因作
    帳之疏忽或誤差導致，被告己○○應無侵占款項之不法意圖
    。至證人丁○○雖提及有一張要付給盧江印刷廠之支票，與
    帳戶餘額不符，此事有被拿出來檢討等語，但此部分並非查
    核報告書所指有問題之帳目，亦非起訴書所認定侵占犯行之
    範圍，況證人丁○○亦稱後來基金會的稽核劉小琴有拿一張
    新聞局給的支票讓她去付盧江印刷廠之貨款，亦徵此部分之
    貨款問題並非被告己○○所造成。
(六)、查核報告書雖提及九十一年初到九十三年底有甚多憑證缺漏
    之情形，但戊○○會計師係於九十五年三月七日始受託進行
    查核，有查核報告書一份存卷可參，則於查核前三、四年間
    之憑證能否保存完整，本有疑義；再參酌執委會取得相關款
    項後，需檢附憑證逐層向基金會、上級主管單位新聞局、文
    建會等核銷，則部分單據是否已上繳而未留存，亦屬可能。
    被告己○○於九十四年六月三十日即已離職，離職後之憑證
    保管本非其所能掌控之事，而會計師係於九十五年三月始受
    託查帳，本案更遲至九十五年九月八日始進行搜索（見刑事
    警察局卷一第329頁搜索扣押筆錄），自難將憑證保存不完
    整之事歸責至被告己○○身上。至證人戊○○到本院作證時
    ，雖提及簽收收據有許多同一人但筆跡不同之情形，但經本
    院核對相關筆跡後，發現有部分相同姓名之簽名雖有潦草與
    工整之別，但非一眼即可辨識係不同人所簽之字跡，而被告
    甲○○提及部分受款人人在香港，領稿費不方便，有其他人
    先代領，可能簽收字跡就不同等語，核與金馬獎相關支出多
    有國外藝人、作家，有時會有藝名、筆名，以及需他人代領
    之情形吻合，再者，被告己○○所稱金馬影展期間會雇用許
    多工讀生，工讀生的薪資常會由他人代領等情，復核與一般
    工讀生短期打工常會呼朋引伴為之，於領薪時並由同學好友
    代領等情相符，惟證人丁○○既稱並無任何人反應未拿到薪
    資或短缺款項之情事，自無法僅因上述收據憑證等有缺漏、
    簽名筆跡重複之情形，遽認被告己○○有意圖為自己或第三
    人不法利益，而違背其職務之行為。縱認被告己○○確有疏
    未保存匯款單及簽收收據等行為，但起訴書並未具體指出被
    告己○○此等行為有何造成基金會財產上或其他利益損失，
    以及具體金額為何之事實，自難僅憑查核報告書及會計師之
    證詞，即認被告己○○有背信之犯行。
(七)、檢察官雖聲請傳喚證人劉小琴，以證明執委會有無乙存帳戶
    ，以及執委會在沒有乙存帳戶情況下如何運作之事實，然本
    院依法傳喚劉小琴兩次，其均拒不到場，而執委會並無乙存
    乙節，業經證人戊○○、丁○○證述明確，執委會運作情況
    亦據證人丁○○證述如前，故證人劉小琴已無傳訊之必要，
    附此說明。
(八)、綜上所述，執委會雖非法人，但具有相當高之獨立性，被告
    甲○○擔任執委會秘書長，綜理全會事務，其授權寶馬公司
    對外招商，係符合該會業務之職務上行為，而寶馬公司依照
    中華電信公司之要求，與之簽約並通過驗收，使基金會就第
    40屆金馬獎之廣告部分得以收受部分款項，自無損害基金會
    財產利益之情事。而執委會本身無乙存帳戶，被告己○○為
    支付各項款項，需以自己之乙存帳戶為之，其自九十二年四
    月之後即不負責出納，當無侵占款項之可能，而其擔任出納
    期間，或因支付款項有匯差、轉帳手續費、零用金事先無從
    確認等問題，致帳目有些微不符，但仍不足以證明其有不法
    所有之意圖，並將公款挪為己用；而其離職後已無保管憑證
    之責，自難將憑證缺漏之事，歸責至其身上。此外，復查無
    其他積極證據，足以證明被告二人有起訴書所載之犯行，並
    使本院達到確信，故揆諸前開法律規定及判例意旨，自應為
    被告二人均無罪之諭知。
據上論斷，應依刑事訴訟法第三百零一條第一項，判決如主文。
本案經檢察官蔡彥守到庭執行職務。
中    華    民    國    98    年    8    月      6    日
                  刑事第十八庭   審判長法  官   胡宗淦
                                       法  官   彭慶文
                                       法  官   游士珺
上正本證明與原本無異。
如不服本判決應於收受送達後10日內向本院提出上訴書狀，並應
敘述具體理由；其未敘述上訴理由者，應於上訴期間屆滿後20日
內向本院補提理由書（均須按他造當事人之人數附繕本）「切勿
逕送上級法院」。告訴人或被害人如對於本判決不服者，應具備
理由請求檢察官上訴，其上訴期間之計算係以檢察官收受判決正
本之日期為準。
                                       書記官   林素霜
中    華    民    國    98    年    8     月    10    日


司法院資訊處製作；財團法人民間司法改革基金會備份。
